【裁判字號】    98,訴,1226
【裁判日期】    981214
【裁判案由】    誣告等
【裁判全文】
臺灣屏東地方法院刑事判決              98年度訴字第1226號
公  訴  人  臺灣屏東地方法院檢察署檢察官
被      告  甲○○
上列被告因誣告等案件，經檢察官提起公訴（97年度偵字第7237
號），被告於準備程序中就被訴事實為有罪陳述，經本院告知簡
式審判程序之旨，並聽取當事人意見後，本院合議庭裁定由受命
法官獨任依簡式審判程序審理，判決如下：
    主  文
甲○○犯業務侵占罪，處有期徒刑玖月。又犯誣告罪，處有期徒
刑拾壹月。應執行有期徒刑壹年陸月。緩刑伍年，並應向指定之
政府機關、政府機構、行政法人、社區或其他符合公益目的之機
構或團體提供貳佰肆拾小時之義務勞務，緩刑期間付保護管束。
    事  實
一、甲○○自民國95至96年間，擔任位在屏東縣屏東市○○路○
    段463 號「賓馳有限公司」（下稱賓馳公司）之名義負責人
    ，處理汽車維修、現場接待、採購交易等工作，為從事業務
    之人。緣賓馳公司實際負責人乙○○於95年8 月中旬，在上
    開賓馳公司辦公室內，將附表所示之借款擔保支票1 紙，交
    與甲○○持有，並指示應自行銷毀或交由公司會計註銷，詎
    甲○○基於意圖為自己不法所有之侵占犯意，於96年9 月5
    日，在不詳處所，將附表所示支票交給不知情之蘇治正（經
    不起訴處分確定）、請其持向金融機構提示，以此方式侵占
    附表所示支票入己。
二、迨於96年9 月6 日，蘇治正以中華郵政股份有限公司高雄內
    惟郵局帳戶（帳號：00000000000000號，開戶人為不知情之
    蘇治正母親劉開淑，平時該帳戶均為蘇治正持用），向付款
    人提示後遭到退票，因而使乙○○察覺該票外流，乃要求甲
    ○○追查下落，詎甲○○為求應付乙○○，竟基於意圖使他
    人受刑事處分之誣告犯意，虛構附表所示支票係被劉開淑竊
    取乙節，而於96年10月31日具狀向臺灣屏東地方法院檢察署
    提出告發（所誣告劉開淑竊盜罪嫌經檢察官為不起訴處分確
    定）。
三、案經賓馳公司訴由臺灣屏東地方法院檢察署檢察官偵查起訴
    。
    理  由
一、本件係依刑事訴訟法第273 條之1 第1 項行簡式審判程序，
    其證據調查依同法第273 條之2 所定原不受審判外陳述排除
    之限制；又被告對於卷內各項證據亦不爭執證據能力，復無
    事證顯示有何違法取得或類此瑕疵之情，故卷內所列各項證
    據，自均有證據能力，合先敘明。
二、上揭業務侵占、誣告等犯罪事實，業據被告全數自白不諱（
    見本院卷第17頁反面），核與證人即賓馳公司實際負責人乙
    ○○所述情節一致（見偵卷第1 、22、144 頁），並有證人
    蘇治正證稱被告將附表所示支票予以交付、要求提示等節可
    資佐證（見偵卷第104 、141 頁），以及附表所示支票暨退
    票理由單影本、96年10月31日刑事告發狀各1 紙，所誣告劉
    開淑竊盜罪嫌之臺灣屏東地方法院檢察署96年度他字第1877
    號、97年度偵緝字第153 號卷宗影本等件足稽（見偵卷第14
    、107 、89-102頁）。查被告於案發時擔任賓馳公司名義負
    責人，從事汽車維修、現場接待、採購交易等業務，為被告
    自承在卷，並有勞工保險卡1 紙為憑（見本院卷第17頁反面
    ，偵卷第7 、25頁），是其未依公司規定處理、反而擅自處
    分附表所示支票，當屬業務侵占行為無訛。又被告明知附表
    所示支票係遭其侵占、並非下落不明，為求應付乙○○，乃
    虛構劉開淑竊取之不實事項而具狀申告，此顯非出於訟爭上
    脫卸自己罪責所為攻擊防禦方法，當有使他人受刑事處分之
    誣告意圖無誤（最高法院30年上字第1886號、20年上字第10
    05號判例，30年度上字第1451號判決所示意旨可參）。綜合
    上述，堪認被告之自白與事實相符，可資採信，從而本件罪
    證明確，被告犯行洵足認定，應依法論科。
三、核被告所為，就事實欄一部分，係犯刑法第336 條第2 項之
    業務侵占罪，就事實欄二部分，係犯刑法第169 條第1 項之
    誣告罪。被告所犯上開2 罪間，犯意個別、行為互殊，應分
    論併罰。被告雖在所誣告劉開淑涉嫌竊盜案件不起訴處分確
    定後、遲於本院審理中始自白犯罪，有其歷次偵審程序筆錄
    可查，惟處分確定究與裁判確定不同，是被告之自白仍屬「
    在所誣告之案件裁判確定以前」，自應依刑法第172 條減輕
    刑度（最高法院31年上字第2211號判例、66年6 月7 日66年
    度第5 次刑庭庭推總會議決議意旨參照）。爰審酌被告不思
    忠於職守，非但未依公司規定處理支票，反而擅自處分，且
    為求掩飾該業務侵占行為，竟虛構不實事項予以誣告，使他
    人無端陷入刑事程序，俱見犯罪動機可議；又被告侵占面額
    新臺幣（下同）35萬元之支票，迄未能與告訴人達成和解（
    見本院卷第18頁），且誣告他人不僅徒耗司法資源，更使被
    誣告人受刑事訴追之勞煩，益徵犯罪結果影響匪淺；惟念及
    被告僅有酒醉駕駛之公共危險前科，經臺灣高雄地方法院檢
    察署檢察官以96年度偵字第30248 號為緩起訴處分確定，素
    行非劣，有前案紀錄表、刑案資料查註紀錄表各1 份足稽，
    兼衡其猶知坦然面對司法、供承己身罪行不諱之態度等一切
    情狀，各量處如主文所示之刑，並依法定應執行刑，以資懲
    儆。
四、末查被告未曾因故意犯罪受有期徒刑以上刑之宣告，業如前
    述，其犯下本案，固應譴責，然歷經本件刑事偵審程序，應
    得有警惕，認知所為罪行之可責性，而無再犯之虞，暨公訴
    人亦當庭表示同意給予附條件緩刑之機會（見本院卷第18頁
    ），本院認基於國家社會之資源有效配置及被告個人未來生
    活規劃等考量，非無暫緩執行刑罰餘地，是被告所受宣告之
    刑，以暫不執行為適當，爰宣告緩刑5 年，以勵自新。又斟
    酌被告之犯罪情節，為深化其對社會之關懷、體悟國家法制
    之重要性，並檢視日後悔悟向上之態度，另依刑法第74條第
    2 項第5 款規定，命被告應向執行檢察官指定之政府機關、
    政府機構、行政法人、社區或其他符合公益目的之機構或團
    體提供240 小時之義務勞務，且依刑法第93條第1 項第2 款
    規定，諭知於緩刑期內付保護管束，以觀後效。
據上論斷，應依刑事訴訟法第273 條之1 第1 項、第299 條第1
項前段，刑法第336 條第2 項、第169 條第1 項、第172 條、第
51條第5 款、第74條第1 項第1 款、第2 項第5 款、第93條第1
項第2 款，刑法施行法第1 條之1 第1 項、第2 項前段，判決如
主文。
本案經檢察官曾士哲到庭執行職務
中    華    民    國    98    年    12    月    14    日
                  刑事第四庭    法  官  江振源
以上正本證明與原本無異
如不服本判決，應於判決送達後10日內向本院提出上訴書狀（應
附繕本），其未敘述上訴理由者，應於上訴期間屆滿後20日內補
提理由書狀於本院，上訴於臺灣高等法院高雄分院。
中    華    民    國    98    年    12    月    15    日
                                書記官  潘豐益
附錄本判決論罪科刑法條：
刑法第336 條
對於公務上或因公益所持有之物，犯前條第一項之罪者，處一年
以上七年以下有期徒刑，得併科五千元以下罰金。
對於業務上所持有之物，犯前條第一項之罪者，處六月以上五年
以下有期徒刑，得併科三千元以下罰金。
前二項之未遂犯罰之。
刑法第169 條
意圖他人受刑事或懲戒處分，向該管公務員誣告者，處七年以下
有期徒刑。
意圖他人受刑事或懲戒處分，而偽造、變造證據，或使用偽造、
變造之證據者，亦同。
附表：
┌─────┬────┬────┬────────┬──────┐
│票號      │發票人  │票面金額│付款人          │票載發票日  │
├─────┼────┼────┼────────┼──────┤
│AA0000000 │賓馳公司│35萬元  │華僑銀行屏東分行│95年9月30日 │
└─────┴────┴────┴────────┴──────┘


司法院資訊處製作；財團法人民間司法改革基金會備份。
